【裁判字號】    97,矚上訴,1
【裁判日期】    980917
【裁判案由】    毒品危害防制條例等
【裁判全文】
臺灣高等法院高雄分院刑事判決         97年度矚上訴字第1號
上  訴  人  臺灣高雄地方法院檢察署檢察官
上  訴  人
即  被  告  丁○○
選任辯護人  許淑清律師
上列上訴人等因被告違反毒品危害防制條例等案件，不服臺灣高
雄地方法院96年度矚訴字第1 、2 號中華民國97年1 月4 日第一
審判決（起訴及追加起訴案號：臺灣高雄地方法院檢察署95年度
偵字第27136 、33013 、29949 號），提起上訴，本院判決如下
：
    主  文
原判決關於丁○○部分撤銷。
丁○○共同運輸第三級毒品，處有期徒刑玖年。扣案第三級毒品
K 他命捌袋（合計淨重貳肆壹點零貳公斤，純度百分之捌參點參
貳，純質淨重貳零零點捌貳公斤）、塑膠麻袋捌只、包裝袋貳佰
肆拾只、附表一編號2 、3 、6 號所示之物，未扣案之附表一編
號1 、4 、5 號所示之物，均沒收，其中未扣案之附表一編號1
、4 、5 所示之物，如全部或一部不能沒收時，追徵其價額或以
其與乙○○、戊○○、丙○○之財產連帶抵償之。
    事  實
一、緣甲○（綽號阿發。於本院審理中死亡，另為公訴不受理判
    決）因連續二次參加高雄縣議員選舉均落選，積欠他人巨額
    債務，為謀取不詳金額之報酬，以改善經濟，於民國（下同
    ）95年7 月間受綽號「阿水」、及香港籍綽號「阿坤」之不
    詳姓名成年男子之託，尋找以漁船前往印度走私大量第三級
    毒品K 他命入境臺灣地區○○道，甲○遂將此情告知具船員
    身分之友人丁○○（綽號阿興），委其代為尋找載運第三級
    毒品之船隻並隨同出海，丁○○基於謀取暴利之貪念，同意
    尋找船隻載運毒品，並詢問曾經僱用其擔任船員之屏東縣琉
    球鄉之「明吉利號」漁船船長乙○○（綽號方仔。業經本院
    判處有期徒刑14年，上訴最高法院中）告知以「明吉利號」
    之漁船從印度載運第三級毒品K 他命返台之事，經乙○○同
    意後，丁○○即於8 月初安排甲○與乙○○見面2 次，商討
    以漁船走私毒品細節，約定以新臺幣（下同）220 萬元之代
    價作為報酬，並由甲○先行交付70萬元與乙○○，餘款150
    萬元於日後從印度載運第三級毒品K 他命返台再行支付，乙○○因欠債亟需金錢來源，而應允之，甲○則交付號碼不詳
    之衛星電話1 支予乙○○，囑其出港後以該電話聯繫。原預
    定由乙○○駕船搭載丁○○一起前往印度海域接運毒品，惟
    因丁○○父親病危不能遠離，臨時由丁○○商得其亦具有船
    員身分且熟悉印度海域之堂弟戊○○（綽號大胖仔。業經本
    院判處有期徒刑12年，上訴最高法院中）之同意，與乙○○
    一同出港，並告知戊○○此行目的是接運第三級毒品K 他命
    ，由其負責以電話聯絡接運毒品事宜，戊○○認有利可圖，
    應允之。另甲○又邀得丙○○（綽號阿全、阿樹。業經本院
    判處有期徒刑10年，上訴最高法院中），依「阿水」之指示
    ，與丁○○、丙○○共同負責於「明吉利號」漁船返台後，
    自屏東縣琉球鄉（下稱小琉球）接運毒品上岸事宜，並由「
    阿水」出資4 、5 萬元，交由甲○與丙○○購買車牌號碼7Q
    -1401 號自用小貨車，而以丙○○覓得不知情之庚○○名義
    辦理車輛登記（原擬交由丙○○所邀約不知情之鄰居己○○
    駕駛，但因己○○未參加駕駛執照考試而作罷），擬以該小
    貨車作為接運毒品上岸之用，並將該車輛先停放在丙○○位
    於高雄縣梓官鄉○○○路90巷51之2 號住處附近。乙○○、
    戊○○、丙○○均對於K 他命係毒品危害防制條例第2 條第
    2 項第3 款所稱第三級毒品，且為行政院依懲治走私條例第
    2 條第4 項規定公告之「管制物品項目及其數額」甲項第4
    款所列管制進出口之物品，不得運輸、持有，亦不得私運進
    口，與甲○、丁○○及綽號「阿坤」、「阿水」成年人基於
    共同運輸私運第三級毒品K 他命入境臺灣地區之犯意聯絡，
    由甲○、綽號「阿坤」、「阿水」負責整個實際運輸行動之
    策劃，甲○另與丁○○負責分別以附表一編號1 至3 、附表
    二編號1 至5 所示之行動電話居間聯絡，並將接運毒品之時
    間、地點轉知乙○○及戊○○，及與丁○○、丙○○3 人共
    同負責將上開小貨車運往小琉球作為毒品上岸後之接運交通
    工具，乙○○則負責駕駛「明吉利號」漁船至印度海域接運
    毒品，戊○○負責協助乙○○駕駛上開漁船至印度海域接運
    毒品，及撥打接聽乙○○所有如附表一編號4 號所示行動電
    話，告知甲○、丁○○「明吉利號」漁船所在位置，以利「
    明吉利號」接運毒品及抵臺後之毒品接駁事宜。嗣95年8 月
    7 日10時50分許，乙○○即攜帶甲○交付之號碼不詳之衛星
    電話及其所有如附表一編號4 所示之行動電話各1 支，依既
    定計劃，駕駛「明吉利號」漁船搭載戊○○自屏東縣東港鎮
    報關出港，並至琉球外海搭載先前在屏東縣東港鎮向仲介公
    司僱用之不知情印尼籍船員Budi Cipto Mulyo及Riyanto2人
    （均另為不起訴處分），再駛往印度海域方向。甲○亦於同
    年8 月22日搭乘CI647 班機，前往印度處理接運毒品事宜，
    丁○○則於95年9 月2 日晚間10時11分及同月4 日晚間9 時
    47分以其持用如附表二編號2 所示門號0000000000號之行動
    電話撥打甲○所有如附表一編號1 所示門號0000000000行動
    電話，確定接運毒品之地點及時間，並居間聯絡「明吉利號
    」漁船及甲○。嗣95年9 月10日前某日，乙○○因所駕駛「
    明吉利號」漁船在前往斯里蘭卡接運毒品途中發生故障，而
    將船駛往泰國進行修繕，甲○得知此事後，即於同年月10
    或11日左右，自印度搭機趕往泰國與乙○○及戊○○會合以
    了解船舶修理情形，並支付船舶修繕費及補給費30餘萬元。
    戊○○則於95年9 月11日下午3 時13分借用乙○○所有如附
    表一編號4 號所示門號0000000000號行動電話，撥打丁○○
    所持用如附表二編號1 號所示門號0000000000號行動電話，
    告知接運毒品事宜已聯絡完成，將前往甲○指示地點接運毒
    品。另甲○自泰國返台後即開始進行在臺接應毒品事宜，先
    由丙○○於95年9 月中旬依甲○指示覓得丙○○不知情之鄰
    居己○○擔任上開小貨車之駕駛，並由甲○經由丙○○提供
    1 萬餘元予己○○參加駕訓班，惟因郭萬居報名後未依約參
    加考試而作罷。95年9 月23日下午1 時10分許，甲○又以其
    所有如附表一編號2 號所示門號0000000000號行動電話，撥
    打丁○○持用如附表二編號3 號所示之0000000000號行動電
    話，聯絡如何以膠筏配合接運8 袋毒品K 他命事宜。嗣95年
    9 月23日左右某日下午4 時許，「明吉利號」漁船抵達甲○
    指示接運毒品地點即印度西岸東經78、79度時，甲○即通知
    姓名不詳之成年人，駕駛舢舨將以塑膠麻袋包裝之8 袋第三
    級毒品K 他命（每袋內皆有30包，總計240 包，合計淨重24
    1.02公斤，空包袋總重約2.88公斤，純度83.32 % ，純質淨
    重200.82公斤）及外包裝1 袋，依乙○○指示搬運至其所駕
    駛「明吉利號」漁船之油櫃內藏置，隨即依原航線返台。另
    於95年10月2 日下午3 時47分許丁○○以其使用如附表二編
    號4 號所示門號0000000000之行動電撥打甲○所有如附表一
    編號3 號所示門號0000000000行動電話（申請人名義為己○○），提醒甲○儘快將上開小貨車運往屏東縣小琉球，及告
    知乙○○約再9 天後戊○○即將毒品K 他命運抵臺灣。同年
    10月4 日甲○指示丙○○將上開小貨車駛至高雄市文化中心
    前與甲○會合後，由丙○○駕駛前開小貨車，甲○駕車尾隨
    在後，至高雄市○○○路99號巷子裡之停車場旁，交由丁○○將上開小貨車駛入停車場內停放。嗣於同年10月6 日上午
    某時許，再由丁○○駕駛前開小貨車搭載不知情之蔡根盛，
    將自小貨車駛至屏東縣東港鎮，委託船舶運輸公司運往小琉
    球，並將小貨車停放於琉球鄉全德國小旁草地上，及卸下車
    牌以掩人耳目。甲○、丙○○亦於同年10月8 日某時許前往
    小琉球與丁○○會合，等待乙○○所駕駛「明吉利號」漁船
    返台，並利用晚上至海邊勘查走私上岸地點，其間丙○○於
    同年月9 日晚上至與丁○○相約會合勘查地點時，因未見丁○○，而於同日晚上9 時1 分許，以其持用之附表二編號6
    號所示門號0000000000號行動電話，撥打丁○○所持用如附
    表二編號5 號所示門號0000000000號行動電話，詢問丁○○
    所在位置，並相約稍後再行會合。嗣法務部調查局南部地區
    機動組（下稱南機組）等所組成專案小組成員，因偵查其他
    毒品案件，上線監聽得知上開漁船將於同年10月12日許，抵
    達臺灣海峽，經協調行政院海巡署南巡局派遣巡防艦艇駛往
    外海查緝，於同年10月12下午3 時許，在距離臺灣本島120
    海浬處攔檢「明吉利號」漁船；於同日晚間9 時許，在屏東
    縣琉球鄉美人洞風景區拘提甲○及丙○○到案，並查扣甲○
    所有供運輸毒品K 他命入境所用如附表一編號2 、3 號所示
    門號0000000000、0000000000號行動電話各1 支；又於同年
    10月13日上午8 時許，將「明吉利號」漁船押解至高雄港11
    號碼頭，隨即從該船船艙油櫃中查扣上揭第三級毒品K 他命
    8 袋（每袋內皆有30包，總計240 包，合計淨重241.02公斤
    ，空包袋總重約2.88公斤，純度83.32%，純質淨重200.82公
    斤）、案外人李江秀珠所有供運輸上開毒品入境臺灣之「明
    吉利號」漁船1 艘；另於同年10月13日上午9 時許，在屏東
    縣琉球鄉○○路拘提丁○○到案，扣得「阿水」所有預備供
    運輸上開毒品所用之如附表一編號6 號所示車牌號碼7Q-140
    1 號自用小貨車1 輛，及非丁○○等人所有之如附表二編號
    4 、5 號所示門號0000000000、0000000000號行動電話各1
    支。
二、案經法務部調查局南部地區機動組移送臺灣高雄地方法院檢
    察署檢察官偵查起訴。
    理  由
一、關於證據能力部分：
（一）證人即同案被告甲○、乙○○於南機組所為陳述之證據能
      力：按被告以外之人於檢察事務官、司法警察官或司法警
      察調查中所為之陳述，與審判中不符時，其先前之陳述具
      有較可信之特別情況，且為證明犯罪事實存否所必要者，
      得為證據，刑事訴訟法第159 條之2 有明文規定。查證人
      即同案被告甲○、乙○○於南機組時之證述與審判中不符
      ，本院審酌渠等陳稱於南機組時之陳述均出於自由意志所
      為（原審96年度矚訴字第1 號卷(一)第27、38頁），身心狀
      況均屬正常，而在南機組時其陳述尚未受污染，亦無同案
      被告在庭之壓力，而渠等與其他同案被告間並無仇恨怨隙
      ，此為同案被告戊○○等人所不爭執，應無憑空虛構以陷
      害之可能，客觀上其信用性可獲得確切之保障，且距犯罪
      發生後時間不久，對犯罪狀況記憶猶新，不易匿飾增減，
      是證人即同案被告甲○、乙○○於南機組所為陳述具有較
      可信之特別情況，且為證明被告犯罪事實之存否所必要，
      依刑事訴訟法第159 條之2 之情形，自具有證據能力。
（二）證人即同案被告甲○、乙○○於檢察官偵查中具結所為陳
      述之證據能力：按被告以外之人於偵查中向檢察官所為陳
      述，除顯有不可信之情況者外，得為證據，同法第159 條
      之1 第2 項有明文規定。本件證人即同案被告甲○、乙○○偵查中具結所為陳述，未曾提及檢察官在偵查時有不法
      取供之情形，於原審又均以證人身分到庭作證，由其他共
      同被告及辯護人行使對質詰問權，而未剝奪其他共同被告
      之詰問權，故其等於偵查中之證言自均具有證據能力。
（三）監聽譯文之證據能力：
      被告丁○○所使用如附表二編號1 至5 號所示門號000000
      0000、0000000000、0000000000、0000000000、00000000
      00號行動電話、同案被告甲○使用之附表一編號1 至3 號
      所示之門號0000000000、0000000000、0000000000號行動
      電話、同案被告乙○○所有如附表一編號4 號所示門號00
      00000000號、同案被告丙○○持用如附表二編號6 號所示
      門號0000000000號行動電話之監聽譯文，分別有相應之臺
      灣高雄地方法院檢察署通訊監察書存卷資為佐據。各該通
      訊監察書所載之涉犯法條（毒品危害防制條例第4 條第2
      項），本合於最低本刑為3 年以上有期徒刑之罪之核發通
      訊監察書要件，本案之通訊監察，在程序上查無任何違誤
      之處，被告及辯護人對於通訊監聽譯文亦同意作為證據（
      本院卷第一卷116 頁），從而，上開與通訊監察所得資料
      相符之通訊監聽譯文，自有證據能力。
二、上開事實，業據上訴人即被告丁○○坦承不諱；且查：
（一）「明吉利號」漁船上查扣之疑似K 他命粉末8 袋（每袋內
      皆有30包，合計240 包），經送請法務部調查局鑑定結果
      ，確係第三級毒品K 他命（合計淨重241.02公斤，純度83
      .32%，純質淨重200.82公斤）等情，有該局95年11月3 日
      調科壹字第0952221430號函1 紙在卷可憑（偵3 卷第19頁
      ）。
（二）被告丁○○亦直承係其介紹戊○○與乙○○一同出港，且
      其綽號為「阿興」，並於95年間使用附表二編號1 至5 號
      所示門號0000000000、0000000000、0000000000、000000
      0000、0000000000號行動電話。同案被告甲○另坦承其綽
      號為「阿發」，且附表一編號1 至3 號所示門號00000000
      00、0000000000、0000000000號行動電話均為其所使用。
（三）同案被告乙○○於95年10月13日在南機組供承：我於95年
      8 月初自東港報關出港，出港後就駛往印度，約20天後抵
      達印度西邊外海，並立即以僱用我載運毒品綽號「發仔」
      之男子給我的行動電話與人已在印度的「發仔」聯絡，「
      發仔」便叫人以舢舨將毒品駛出外海交予「明吉利號」漁
      船，再由我指示船上船員將毒品藏置於船上油櫃內，並將
      船駛回臺灣。本次出海主要目的係受綽號「阿發」男子之
      委託專程前往印度西邊外海載運毒品K 他命回臺，本趟運
      毒報酬為220 萬元，綽號「發仔」已先支付我70萬元作為
      漁船補給加油使用，另外150 萬元將於我載回毒品交給他
      指定的對象後5 天後再給付給我。我認識綽號「發仔」之
      男子係由曾與我同船捕魚之丁○○先詢問我有無意願幫其
      朋友，以我的漁船「明吉利號」從印度載東西回來，經我
      允諾後，綽號「發仔」就到東港跟我見面2 次，第一次是
      問我要不要到印度幫他載運200 公斤K 他命，代價為220
      萬元，我同意後，彼此就約定先拿70萬元作為漁船補給加
      油用，150 萬元將於毒品載回來後支付，經過10天後，「
      發仔」就約我在高雄市○○路與光華路口的自來水公園，
      託人將70萬元現金拿給我，第二次見面係將1 支新電話交
      給我，並叫我出航後以該電話與他聯絡。當初「發仔」與
      我約好，在小琉球烏鬼洞附近海域以舢舨接運方式將毒品
      載運上岸，「明吉利號」漁船抵達臺灣後就聯絡「發仔」
      ，再由其安排舢舨接駁。甲○就是「發仔」之男子等語在
      卷（95年度偵字第27136 號卷《下稱偵6 卷》第31至33頁
      ）；及同日在偵查中以被告及證人身分供稱及證述: 約95
      年8 月初我從東港出海，開到印度接運毒品，1 位綽號叫
      「阿發」即甲○跟我皆用衛星電話聯絡，我所用的衛星電
      話是甲○給我的，我到印度時，他已跟當地人聯絡好了，
      就用舢舨將毒品運到我船上，我跟對方將毒品放在我船上
      的油櫃內。漁船上除了我是船長外，還有2 位外勞及1 位
      戊○○。「發仔」是請我幫他載運K 他命，他有講明是K
      他命，若成功代價是220 萬元。他事前先給我70萬元，事
      成再給我150 萬元，我要出港當天，「發仔」拿衛星電話
      給我，要我用這支電話跟他聯絡。我跟「發仔」說要載運
      K 他命時，丁○○是介紹人，他知情。戊○○與丁○○是
      堂兄弟，原本是丁○○要與我一起出去，因為事後他父親
      有事，丁○○才叫戊○○跟我出去等語綦詳（偵6 卷第13
      5 至138 頁）、及於96年10月13日原審羈押訊問時供承在
      卷（原審聲羈卷第3 頁）。
（四）同案被告甲○95年10月13日在南機組供述：7Q-1401 號自
      小貨車是「阿水」拿4 、5 萬元給我買的，此車之用途係
      配合即將返抵之「明吉利號」漁船走私物品路上運輸之用
      等語（偵6 卷第7 頁反面）；及95年10月13日在偵查中以
      被告及證人身分分別供述及證稱:1 、2個月前「阿水」叫
      我跟丙○○去買車，拿錢給我，要運毒品用的，丙○○找
      人去學駕駛之事我不清楚，但是是丙○○去接洽那個人的
      ，丙○○沒有駕照所以叫別人開。我認為丙○○約在1 、
      2 個月前知道運毒之事，因為我有跟他說我們有些生意要
      做，我就跟他說是K 他命。丙○○負責開車，就是7Q-140
      1 號車。我的電話0000000000，還有1 支後面是646 的，
      我跟阿興聯絡有時他打給我，有時我打給他，阿興用0000
      000000打給我，丁○○是「阿興」，船長是丁○○跟他接
      洽，是我跟「阿水」叫「阿興」跟船長接洽的，丙○○知
      道要運毒品，在接洽漁船後10幾天，我有跟丁○○說回來
      就發了（台語），丁○○知道要運8 袋之事等語（偵6 卷
      第111 至114 頁）；證人即共同被告甲○於原審96年7 月
      13日審理時證述: 我在偵查中證述丙○○知道運毒的事情
      ，是約在1 、2 個月前就知道，所謂1 、2 個月前是指被
      查獲前1 、2 個月前，也就是8 、9 月間等語在卷（原審
      96年度矚訴字第2 號卷《下稱原審2 號卷》第133 、134
      頁）。
（五）證人即負責本件監聽及繕打譯文之南機組現譯人員吳東原
      於原審就其監聽及跟監情形證稱：本件本來係找己○○當
      貨車駕駛，由於己○○沒有駕照，所以甲○出錢給己○○
      報考駕訓班，己○○有去駕訓班學開車，但不久就跟駕訓
      班退費，沒有去報考，這件事情後來被甲○、丙○○知道
      之後，因深怕己○○將走私毒品事情曝光，甲○交代丙○○要盡力安撫己○○。甲○與丙○○將貨車交給丁○○運
      往小琉球之後，依據電話監聽內容研判，漁船即將抵達臺
      灣，我們就派遣兩艘緝私艇到外海找到「明吉利號」漁船
      登船檢查，並在小琉球逮捕正在接運毒品之丙○○、丁○○及甲○等人。丙○○有用己○○名義去申請易付卡供犯
      罪使用，我們曾以己○○名字向各家民營電信業者查詢，
      確有以己○○名義申請的電話，後來我們根據這電話監聽
      ，也證實此電話是被告等所使用。在監聽中得知甲○是透
      過電話，跟船上之戊○○、乙○○聯絡關切油料夠不夠，
      告知接運毒品的經緯度，並且聯繫漁船進港的時間，丁○○與戊○○兩人都有在聯繫這件事情。依監聽及跟監得知
      丙○○是負責將貨車運往小琉球，再到小琉球接貨之人等
      語甚詳（原審1 號卷(一)第336 至339 頁）。另據證人即負
      責至小琉球跟監之南機組調查員湯玉峰就其跟監情形於原
      審結證：我是10月9 日星期一去小琉球，跟監對象是甲○
      、丙○○及丁○○，因我們研判接運毒品的貨車及人都已
      經到小琉球，所以我們趕去那邊監控，監聽時發現甲○是
      要接運毒品上岸，所以跟監時看到甲○在觀察海邊的情形
      。丙○○跟甲○同住，兩個都作一樣事情，行動都一致，
      租1 輛機車2 個人共騎，都是在海邊觀察，他們主要定點
      用眼睛看，看海岸有沒有人船，以及海巡署巡邏情形。他
      們大部分都是晚上觀察。依監聽丁○○跟甲○、丙○○晚
      上都會會合。從監聽知道他們有觀察3 個點，甲○跟丁○○通話時提到之2 號、3 號，應是接運毒品搶灘上岸地點
      等語在卷（原審1 號卷(一)第344 至347 頁）。
（六）被告丁○○、同案被告甲○與被告戊○○、丙○○以附表
      一、二所示之行動電話，聯絡運輸毒品相關事宜一節，亦
      有渠等間之電話通聯監聽譯文附卷可稽（偵3 卷第7 至15
      頁），其情形如下:
 （1）95年9 月2 日晚上10時11分許，被告丁○○以持用之如附
      表二編號2 號所示門號0000000000號行動電話撥打同案被
      告甲○所有如附表一編號1 號所示門號0000000000號行動
      電話: 「丁○○：我是阿興! 怎麼樣! 甲○：我是說明天
      喔他到... 來到6 度半那不一定要到8 度! 那個地方是安
      全區，明天大家船長跟我都保持聯絡，再給他們之間約定
      在哪裡接頭，這樣好不好？丁○○：你那隻黑的不是有開
      著，跟他們約時間呀! 叫他們不要關! 甲○：他現在就不
      回我的電話! 就是早上聽到那樣子就... 包括那位好朋友
      也跟我們講的很清楚... 這個就是稍微有點差錯來看大家
      怎麼想解決... 我這邊的船東對於海浪都很久... 看怎麼
      用大家就想... 就1 組1 組60如果就因為60來那個... 我
      想我這... 」。對此，同案被告甲○於原審亦供承：「當
      時我們是在聯絡船隻」，被告丁○○於原審坦承：「甲○
      通知我改變新的會合地點」（原審1 號卷(二)96年12月13日
      審判筆錄第78頁）。
 （2）95年9 月11日下午3 時13分許，同案被告戊○○持用乙○○所有如附表一編號4 號所示門號0000000000號行動電話
      撥打被告丁○○持用之如附表二編號1 號所示門號000000
      0000號行動電話：「戊○○：你在高雄嗎？我繼續作業！
      明天要下去！丁○○：要弄大隻的嗎? 要離多遠? 戊○○
      ：那個我都聯絡好了! 丁○○：颱風快進來了! 戊○○：
      那不是問題! 風浪大就等颱風過去! 這個人... 明天可能
      會回去啦！丁○○：他1 個人過去嗎？戊○○：對！丁○○：你用什麼打的呢？我拿「方仔」的手機打的漫遊！丁○○：我們這裡很大呢！風聲很大！我們那裡都挫（台語
      ）起來！戊○○：挫（台語）怎麼樣我都想不透呢！到底
      是什麼原因呢！老大在說方仔這隻沒有特殊的！丁○○：
      厚斗仔（台語）你知道嗎！整個都挫（台語）起來！戊○○：挫起來那是他們的，應該沒有事情才對！又沒有人知
      道我們什麼時候回去！如果我們處理好的之後... 船如果
      回去他們要怎麼樣... 應該是沒有關係！丁○○：沒有啦
      ！你從那邊進出就是比較硬了。戊○○：不會！主要我們
      事情處理好之後... 都沒有那個了... 船再進去他們要怎
      麼樣都沒有關係。丁○○：在那裡起落？戊○○：在這裡
      起落... 什麼時候回去沒有人知道呀！丁○○：就是我們
      回去都知道呀！厚斗仔就知道！我就是在煩惱那個！戊○○：不用擔心！明天我要下頓（台語）... 方仔明天會錢
      2 萬你再幫他處理一下！丁○○：好！」。對此，證人即
      同案被告乙○○95年10月13日在偵查中結證稱：這通電話
      是討論接運毒品的事情，其中「方仔」是我綽號，「起落
      」是指要接收毒品的意思等語（偵6 卷第137 頁）。
 （3）95年9 月23日下午1 時10分許，同案被告甲○以其所有如
      附表一編號2 號所示門號0000000000號行動電話撥打被告
      丁○○持用之如附表二編號3 號所示門號0000000000號行
      動電話：「甲○：現在聽聽的是不是就他老婆的事情，這
      邊的豬仔這邊的而已啦！丁○○：他們角仔那邊的人都知
      道他要出去做事情。甲○：對阿他做事情回來，你們要去
      外面那邊把他接回來... 就空的阿... 大胖子有跟我講，
      等我們這邊的東西接過來他才要入港... 再來排仔。丁○○：對啦！馬上開出去！甲○：這回他講是說鬆鬆的，我
      也是都沒有看過，他有割了1 件，應該很容已就弄好了，
      大概10至15分鐘時間就可以起來的！丁○○：那大概會有
      幾件呢！甲○：大概7 、8 件左右，他是按8 件給他們啦
      ！丁○○：那邊的是嗎？甲○：你們這裡也是大概一個人
      來，比如說一部摩托車騎著就過去，剩下的或是用車子過
      去，就以前我們去看過的那2 、3 個點，他如果回來，我
      們過去一趟，所以這台車怎樣，你就問看看你那朋友怎樣
      沒有啦！」。就此，被告丁○○、同案被告甲○均供承渠
      等係聯絡如何處理「明吉利號」漁船接運之8 袋物品一事
      等語（原審1 號卷(二)96年12月13日審判筆錄第79、80頁）
      。
 （4）95年10月2 日下午3 時47分許，被告丁○○以其持用如附
      表二編號4 號所示門號0000000000號行動電話撥打同案被
      告甲○所有之如附表一編號3 號所示門號0000000000號行
      動電話：「丁○○: 那個車子要做貨船過去的話，有時候
      貨太多，沒有辦法載，就要早個幾天！有時候怕臨時貨很
      多沒有辦法過去! 甲○: 那就明天接到了之後再那個，那
      個機子聯絡的怎麼樣！丁○○: 就正常在跑。甲○：你看
      還要多久要給我們請客？丁○○：大概九！甲○：明天再
      說，我就邀他明天就... 過來了! 丁○○：盡快啦！」，
      此通話係被告丁○○、同案被告甲○提及要將上開自小貨
      車運至小琉球之事等情，亦據渠等於原審供承在卷（原審
      1 號卷(二)96年12月13日審判筆錄第80頁）。
 （5）95年10月9 日晚上9 時1 分許，同案被告丙○○以其持用
      如附表二編號6 號所示門號0000000000號行動電話撥打被
      告丁○○持用之附表二編號5 號所示門號0000000000 號
      行動電話：「丙○○：你怎麼都沒有接呢！丁○○：對！
      丙○○：我剛才有過去，你怎麼沒有在那裡呢？丁○○：
      有啦！你騎過去我在跟你招手呀！我騎過去有跟你招手！
      丙○○：阿！我知道啦！我剛下那裡的時候，有看到有好
      像是在閃燈，是你們閃的嗎？丁○○：對！我有在那邊找
      個地方。丙○○：我有下去！丁○○：你還在那裡嗎？丙○○：我剛起來！丁○○：那怎麼樣呢！丙○○：晚點再
      過來！丁○○：晚點再聯絡啦！」。
（七）而同案被告乙○○確有駕駛「明吉利號」漁船搭載戊○○
      及2 名不知情印尼籍船員BudiCipto Mulyo 及Riyanto ，
      於95年9 月23日左右，在印度西岸海域接運8 袋物品等情
      ，亦據證人即BudiCipto Mulyo 及Riyantoy在偵查中證述
      明確（偵6 卷第44至46頁、49至50頁反面）。
（八）此外，復有同案被告甲○入出境資料、車牌號碼7Q-1401
      號自小貨車照片3 張、汽車車籍資料、現場查獲照片2 張
      、「明吉利號」漁船出港資料、同案被告甲○行動電話基
      本資料、己○○名義申請之如附表一編號3 號所示門號00
      00000000之通聯調閱查詢單各1 紙在卷稽（偵6 卷第77、
      190 、250 、251 、264 頁；同案1 號卷(一)第87、88、38
      2 頁）。
（九）綜上所述，被告丁○○有上開運輸第三級毒品K 他命之行
      為，事證明確，其犯行堪以認定。
三、按K 他命係毒品危害防制條例第2 條第2 項第3 款規定之第
    三級毒品，且業經行政院依懲治走私條例規定公告之「管制
    物品項目及其數額」列為甲項第4 款之管制進出口物品，不
    得私運進入臺灣地區。次按懲治走私條例第2 條處罰私運管
    制物品「進口」、「出口」之行為，是本條例係為懲治走私
    政府NULL管制物品之目而設，所處罰走私行為之既遂及未遂
    ，即應以「已否進入國界」為判斷標準（最高法院84年台上
    字第3794號、69年台上字第264 號判決意旨參考）；而運輸
    毒品罪既遂、未遂之區別，應以已否起運為準，並非以運抵
    目的地為完成犯罪之要件，換言之，區別該罪既遂、未遂之
    依據，應以已否起運為準，既已起運，構成該罪之輸送行為
    即已完成，不以到達目的地為既遂條件（最高法院92年台上
    字第3096號判決意旨參考）。又中華民國之領海為自基線起
    至其外側12海浬之海域，復經政府明令在案。本件同案被告
    乙○○、戊○○駕駛之「明吉利號」漁船尚未進入我國12海
    浬之領海區域，即為南機組查獲，如上所述，是核被告丁○○所為，係犯98年5 月20日修正公布、同年月22日生效施行
    前之毒品危害防制條例第4 條第3 項之運輸第三級毒品罪，
    及懲治走私條例第2 條第3 項、第1 項之私運管制物品進口
    未遂罪。公訴意旨認被告上開犯行係犯懲治走私條例第2 條
    第1 項之私運管制物品進口既遂罪，容有未恰。被告丁○○
    與同案被告乙○○、戊○○、丙○○、甲○及綽號「阿水」
    、「阿坤」之成年人間，就上開犯行皆有犯意聯絡及行為分
    擔，為共同正犯。其一行為共同觸犯前開毒品危害防制條例
    第4 條第3 項之運輸第三級毒品罪，及懲治走私條例第2 條
    第3 項、第1 項之私運管制物品進口未遂罪二罪名，為想像
    競合犯，應依刑法第55條規定，從一重之運輸第三級毒品罪
    論處。又其共同持有第三級毒品K 他命之低度行為為運輸之
    高度行為所吸收，不另論以持有毒品罪。又毒品危害防制條
    例98年5 月20日修正公布部分條文，並於同月22日生效施行
    （應類推適用中央法規標準法第13條規定，自公布之日起算
    至第三日起發生效力；至於毒品危害防制條例第36條規定「
    本條例」自公布後六個月施行，所稱「本條例」係指92 年7
    月9 日修正公布之該條例而言；即「該次修正」公布之毒品
    危害防制條例全文，始有第36條之適用。）其中關於運輸第
    三級毒品者，原規定「處5 年以上有期徒刑，得併科新台幣
    500 萬元以下罰金」；修正後規定：「處5 年以上有期徒刑
    ，得併科新台幣700 萬元以下罰金」，比較新舊法，以修正
    前之規定對被告有利。至於被告丁○○辯護人以被告於偵查
    中及審判中均自白犯罪，而請求適用修正後同條例第17條第
    2 項：「犯第四條至第八條之罪於偵查及審判中均自白者，
    減輕其刑。」之規定云云，此項規定，須偵查及審判中均自
    白，始有適用。惟查，被告丁○○於本院審理時固均坦承犯
    行（見影印本院一卷107 頁準備程序筆錄、180 頁審判筆錄
    、本院第三卷第129 頁背面、第137 頁背面、第138 頁），
    但其於南機組95年10月13日、95年11月8 日調查時、檢察官
    95年10月13日、95年11月7 日偵查中並未自白犯罪（見影印
    95年度偵字第27136 號卷第15頁背面第118 頁正面、第177
    頁、第186 頁至第188 頁）、雖被告於95年11月8 日南機組
    、檢察官訊問時曾表示剛開始不知道，直到乙○○在印度洋
    接到K 他命才知道等語（見同上影印卷第189 頁、203 頁）
    ，但於95年12月7 日延長羈押訊問時否認該船隻係要運毒云
    云（見95年度偵聲字第780 號卷第39頁、第40頁），且於原
    審96年1 月12日訊問時供稱：剛開始我知道要走私香菸，後
    來才知道要走私K 他命，乙○○在泰國的時候，有打電話給
    我，說甲○是要走私K 他命，不是要走私香菸，我不贊成他
    走私K 他命，但是後來如何我不知道等語（見影印原審96年
    度矚訴字第1 號第一卷第29頁背面），96年2 月7 日供稱：
    我知道走私香菸，不知道走私毒品等語（同上卷104 頁背面
    ），96年10月25日於原審亦為與上開96年1 月12日大致相同
    之供述（影印原審96年主訴字第2 號第275 頁）。由上開被
    告丁○○於南機組、檢察官偵查中及原審供述內容觀之，被
    告於95年11月8 日南機組、檢察官偵查中固曾供稱剛開始不
    知道，直到乙○○在印度洋接到K 他命才知道云云，但於原
    審上開96年1 月12日供稱：伊不贊成走私K 他命云云，亦即
    辯稱伊並無共同走私第三級毒品K 他命之犯意，而未自白犯
    罪，是被告丁○○於南機組、檢察官偵查中及原審均未自白
    運輸第三級毒品K 他命之犯行，自無適用毒品危害防制條例
    第17條第2 項減刑之規定可言，自無將之併予列入比較新舊
    法之範圍。是以比較98年5 月20日修正公布、同年月22日生
    效施行之毒品危害防制條例第4 條第3 項前後之規定，以舊
    法對被告有利，應依刑法第2 條第1 項前段規定，適用舊法
    ，併此敘明。
四、原審論處被告丁○○罪刑，固非無見；惟查：被告丁○○共
    同運輸之第三級毒品淨重雖高達200.82公斤，一旦流入市面
    ，危害國民健康甚鉅，量刑本不宜從輕；然被告丁○○於原
    審否認犯罪，於本院審理時則已坦承全部犯行，又依被告丁○○所提出98年6 月18日高雄長庚醫院出具之診斷證明書，
    記載其病症：「1 、慢性腎衰竭經血液透析；2 、雙腳糖尿
    病足併潰瘍；3 、龜頭壞死性潰瘍經切除手術；4 、糖尿病
    ；5 、高血壓」，於98年5 月23日入院急診，98年6 月8 日
    接受龜頭壞死性潰瘍切除手術等語，有該診斷證明書可憑（
    見本院第三卷第236 頁），顯然被告丁○○已罹患重病。本
    院斟酌上開各情，認原審判決後，應審酌被告丁○○之犯罪
    情狀已有變更，原審量處有期徒刑10年，檢察官認量刑過輕
    ，雖無理由，被告認量刑過重，則為有理由。且查：（一）
    有如上述，被告所犯運輸第三級毒品罪，毒品危害防制條例
    第4 條第3 項業經98年5 月20日修正公布，同年月22日生效
    施行，原審未及比較新舊法，容有未恰；（二）扣案之「明
    吉利號」漁船，雖為被告乙○○用以運輸本案第三級毒品，
    但登記所有權人為李江秀珠（按係被告乙○○之妻），業經
    屏東縣政府97年6 月16日以屏府農漁字第0970118008號函復
    本院（見本院第二卷第7 頁至第10頁），並經李江秀珠依農
    業發展基金貸款規定，以該漁船設定本金200 萬元最高限額
    抵押，於94年9 月21日向屏東縣琉球區漁會借款60萬元，有
    該區漁會97年6 月13日琉漁信字第09701312號函及所附李江
    秀珠存放款資料影本可參（見本院卷第二卷第3 頁），被告
    乙○○與李江秀珠雖為夫妻關係，但既無證據證明該漁船係
    被告乙○○所出資，是該漁船應認係李江秀珠所有。原判決
    於事實欄認定該漁船雖登記為案外人李江秀珠名義，但實際
    所有權人為乙○○（見原判決第三面第2 、3 行），而依同
    條例第19條第1 項規定沒收，並未敘明認定實際所有權人為
    乙○○所憑之證據及理由，即有可議。又按毒品危害防制條
    例第19條第3 項雖規定「犯第四條之罪所使用之水、陸、空
    交通工具沒收之」，而為刑法之特別規定，採義務沒收主義
    ；但該項條文並無如同條例第18條第1 項前段有「不問屬於
    犯人與否，均沒收」之規定，即應回歸刑法第38條第3 項前
    段所規定「以屬於犯人者為限」，始應依該條例第19條第3
    項規定諭知沒收（最高法院95台上5680號判決參考），是該
    漁船亦無從依同條例第19條第3 項規定沒收，是原判決沒收
    該漁船，併有可議。綜上所述，自應將原判決關於被告丁○○部分撤銷改判，審酌被告丁○○共同運輸之毒品K 他命之
    數量龐大，被告於本院審理時已坦承全部犯行，被告罹重病
    之健康狀況及其他一切情狀，量處如主文第二項所示之刑。
    扣押之毒品K 他命8 袋（不含包裝袋，每袋皆含30包，總計
    240 包，合計淨重約241.02公斤，純度83.32%，純質淨重約
    200.82公斤），係屬第三級毒品，依毒品危害防制條第18條
    第1 項中段之規定，應沒入銷燬之，惟沒入銷燬其性質屬行
    政秩序罰，屬行政機關依行政程序科罰之權限，法院自不得
    諭知沒入銷燬（最高法院92年度台上字第2718號判決意旨考
    ），且依毒品危害防制條例所定對於查獲之製造、運輸、販
    賣、意圖販賣而持有、以非法方法使人施用、引誘他人施用
    及轉讓第三、四級毒品之沒收，並無特別規定，如其行為已
    構成犯罪，則該毒品即屬不受法律保護之違禁物，應回歸刑
    法之適用，依刑法第38條第1 項第1 款之規定沒收之（參考
    最高法院96年度台上字第727 號判決意旨），則上開扣案之
    第三級毒品K 他命8 袋，既屬違禁物，則不問屬於被告等人
    與否，均應依刑法第38條第1 項第1 款規定宣告沒收。扣案
    之前述毒品外包裝塑膠麻袋8 只及其內之240 包包裝袋，均
    係用於包裹毒品，防其裸露、潮溼，並便於攜帶，且經鑑定
    機關就與本件扣案之K 他命分別鑑析其重量，有前揭鑑定書
    可憑，足證與扣案之K 他命並無不可析離之關係，且該外包
    裝塑膠麻袋8 只及其內之240 包包裝袋，為不詳姓名之人交
    予被告乙○○運返臺灣，堪認屬共犯「阿水」、「阿坤」所
    有供夾藏毒品以利運輸之用；另扣案如附表一編號2 、3 及
    未扣案如附表編號1 、4 、5 號所示之行動電話，均係各被
    告或共犯所有供其等共同犯本件之罪所用（含彼此聯絡之用
    ）之物，依共犯責任共同原則，應依毒品危害防制條例第19
    條第1 項規定，宣告沒收之，其中未扣案之附表一編號1 、
    4 、5 號所示之行動電話，如全部或一部不能沒收時追徵其
    價額，或以其與乙○○、戊○○、丙○○之財產連帶抵償之
    ；又扣案附表一編號6 號所示之車牌號碼7Q- 1401號自小貨
    車1 輛，為共犯「阿水」所有預備供本件犯罪之物，應依刑
    法第38條第1 項第2 款規定，宣告沒收。至於同案被告乙○○所取得之70萬元，係由同案被告甲○交予同案被告乙○○
    之報酬，屬同案被告乙○○個人犯罪所得，自應於同案被告
    乙○○部分諭知應依同條例第19條第1 項規定，宣告沒收；
    因非共同犯罪所得，自無庸於被告丁○○或其共同案被告部
    分諭知沒收或連帶沒收；又扣案之「明吉利號」漁船1 艘，
    有如上述，係李江秀珠所有，無從宣告沒收；又扣案如附表
    二編號4 、5 所示之行動電話，及未扣案之如附表二編號1
    至3 、6 所示之行動電話，雖分係被告丁○○、同案被告丙○○持以供本件犯罪所用之物，惟並無證據證明為其等或其
    他共同被告及共犯所有之物；另扣案附表二編號7 所示之外
    包袋1 袋，並非違禁物，且無證據證明供本件犯罪所用；又
    未扣案之不詳號碼衛星電話1 支，雖係被告乙○○持以供本
    件犯罪所用之物，惟亦無證據證明為被告乙○○或其他共同
    被告及共犯所有之物，故均不宣告沒收；至鑑驗耗用之毒品
    既已滅失，自無庸宣告沒收。均併此敘明。
五、同案被告甲○於本院審理中死亡，由本院另為公訴不受理之
    判決；同案被告乙○○、戊○○、丙○○均經本院判處罪刑
    在案（依序判處有期徒刑14年、12年、10年），上訴最高法
    院中，均附此敘明。
據上論結，應依刑事訴訟法第369 條第1 項前段、第364 條、第
299 條第1 項前段，98年5 月20日修正公布、同年月22日生效施
行前之毒品危害防制條例第4 條第3 項、第19條第條第1 項前段
，懲治走私條例第2 條第3 項、第1 項、第11條，刑法第2 條第
1 項前段、第28條、第11條、第55條、第38條第1 項第1 款、第
2 款，判決如主文。
本案經檢察官蔡國禎到庭執行職務。
中    華    民    國    98    年    9    月    17    日
             刑事第六庭    審判長法  官  邱永貴
                                 法  官  李政庭
                                 法  官  張盛喜
以上正本證明與原本無異。
如不服本判決應於收受本判決後10日內向本院提出上訴書狀，其
未敘述上訴理由者，並得於提起上訴後10日內向本院補提理由書
狀（均須按他造當事人之人數附繕本）「切勿逕送上級法院」。
中    華    民    國    98    年    9    月    17    日
                                 書記官  蔡佳君
附錄本件判決論罪科刑法條：
修正前毒品危害防制條例第4 條第3 項
製造、運輸、販賣第三級毒品者，處5 年以上有期徒刑，得併科
新臺幣5 百萬元以下罰金。
懲治走私條例第2 條
私運管制物品進口、出口逾公告數額者，處7 年以下有期徒刑，
得併科新臺幣3 百萬元以下罰金。
前項之未遂犯罰之。
第 1 項所稱管制物品及其數額，由行政院公告之。
附表一：
編號   品名                        數量     所有人
 1     門號0000000000號行動電話    1 支     甲○所有
 2     門號0000000000號行動電話    1 支     甲○所有
 3     門號0000000000號行動電話    1 支     甲○所有
                                          （申請人名義
                                            為己○○）
 4     門號0000000000號行動電話    1 支     乙○○所有
 5     門號0000000000號行動電話    1 支     丙○○所有
 6     車牌號碼7Q-1401 號自小貨車  1 輛   「阿水」所有
附表二：
編號   品名                        數量     所有人
 1     門號0000000000號行動電話    1 支     不詳
 2     門號0000000000號行動電話    1 支     不詳
 3     門號0000000000號行動電話    1 支     不詳
 4     門號0000000000號行動電話    1 支     不詳
 5     門號0000000000號行動電話    1 支     不詳
 6     門號0000000000號行動電話    1 支     不詳
 7     外包裝                      1 袋     不詳


司法院資訊處製作；財團法人民間司法改革基金會備份。
